臺灣臺中地方法院刑事判決　　　　　　100年度交易字第285號
公　訴　人　臺灣臺中地方法院檢察署檢察官
被　　　告　吳居中
上列被告因過失傷害案件，經檢察官提起公訴（99年度偵字第26
513號），本院判決如下：
        主  文
吳居中無罪。
        理  由
一、公訴意旨略以：被告吳居中於民國99年4月22日23時30分許
    ，駕駛車牌號碼FA-6578號自用小客車，沿臺中縣大甲鎮（
    現改制為臺中市大甲區○○○路○段由南往北方向直行，本
    應注意行車時速不得超過50公里。若在未劃設車道線、行車
    分向限制線之道路，或設有快慢車道分隔線之慢車道，時速
    不得超過40公里。而依當時情形又無不能注意之情事，竟疏
    於注意及此，貿然超速行駛。適有告訴人少年黃○○（民國
    83年出生，真實姓名年籍詳卷）騎乘車牌號碼MYZ-591號重
    型機車後載告訴人汪靖雩，已沿中山路1段由北向南左轉欲
    進入往省農場方向之巷子直行，煞避不及，致前揭車輛車頭
    碰撞該重型機車之右側車身，少年黃○○及汪靖雩人車倒地
    後，告訴人少年黃○○受有膝、足、右肘等處擦傷之傷害，
    告訴人汪靖雩則受有頭部外傷併顱骨底部閉鎖性骨折、硬腦
    膜下出血、腦挫傷、顏面骨閉鎖性骨折等傷害；因認被告涉
    有刑法第284條第1項前段之過失傷害罪嫌。
二、按犯罪事實應依證據認定之，無證據不得認定犯罪事實；不
    能證明被告犯罪者，應諭知無罪之判決，刑事訴訟法第154
    條第2項、第301條第1項前段分別定有明文。次按刑事訴訟
    法上所謂認定犯罪事實之證據，指足以證明被告確有犯罪行
    為之積極證據而言，該項證據必須適合於被告犯罪事實之認
    定，始得採為斷罪之資料（最高法院69年台上字第4913號判
    例意旨參照），如未能發現相當證據，或證據不足以證明，
    自不能以推測或擬制之方法，為裁判基礎（最高法院40年台
    上字第86號判例意旨參照）。再按認定不利於被告之事實，
    須依積極證據，苟積極證據不足為不利於被告事實之認定時
    ，即應為有利於被告之認定，更不必有何有利之證據（最高
    法院30年上字第816號判例意旨參照）。
三、訊據被告吳居中堅詞否認有何過失傷害犯行，辯稱：伊並未
    超速行駛，且未闖越紅燈，伊在行經肇事地段時雖有看到告
    訴人少年黃○○所騎乘之機車，但已避剎不及；伊認為本件
    車禍事故，伊並無任何過失行為等語。公訴人認被告涉有上
    開過失傷害罪嫌，無非係以被告自承以車速每小時60公里之
    速度駕駛至肇事地段與告訴人少年黃○○所騎乘之機車發生
    碰撞，致告訴人2人因而受有傷害之事實，及告訴人少年黃
    ○○、汪靖雩2人之指述，暨道路交通事故現場圖、調查報
    告表(一)、(二)、道路交通事故談話紀錄表、現場照片12張、臺
    中市○○○道路交通事故肇事人自首情形紀錄表，及告訴人
    2人提出之光田綜合醫院診斷證明書2份、臺中榮民總醫院診
    斷證明書2份、昇和聯合診所診斷證明書等附卷足稽，且被
    告駕駛自小客車行經肇事路段車速過快，有超速行駛之情況
    ，亦有臺灣省臺中縣區車輛行車事故鑑定委員會函在卷可憑
    ，為其主要論據。惟查：
（一）公訴人以被告「本應注意行車時速不得超過50公里。若在
      未劃設車道線、行車分向限制線之道路，或設有快慢車道
      分隔線之慢車道，時速不得超過40公里。而依當時情形又
      無不能注意之情事，竟疏於注意及此，貿然超速行駛」為
      由，認定被告就本件車禍事故有過失駕駛行為，且以臺灣
      省臺中縣區車輛行車事故鑑定委員會99年12月23日中縣鑑
      字第0995503405號函說明欄三所示：「本會委員依卷附各
      有關資料分析研判，認為吳居中駕駛自小客車行經肇事地
      段車速過快，應有超速行駛之情況。黃○○無照駕駛重機
      車以及附載人汪靖雩未戴安全帽有違反規定。」等內容佐
      證其認定之事實；惟查，被告固於肇事後約1至2個小時左
      右（即99年4月23日凌晨1時10分許），在臺中市大甲區光
      田綜合醫院接受員警製作道路交通事故談話紀錄表時，陳
      述其於肇事前及肇事時行車速率均約達每小時60公里，且
      於99年10月10日警詢中亦自承肇事當時其行車速率約每小
      時60公里左右等語，似確有逾越前開公訴人所指之「50公
      里」、「40公里」，而有超速行駛之嫌；然依卷附處理本
      件交通事故之警員蔡榮輝於100年5月6日製作之「職務報
      告」所示：「職於100年5月5日再次前往事故現場查證，
      由北往南之中山路一段限速70公里之標示牌距離現場有
      570公尺，由南往北之中山路一段限速70公里之標示牌距
      離現場有425公尺，事故現場無限速標示牌，職當時所登
      記事故現場限速係依據郊區規定限速60公里之規定，經再
      次查證後報請鈞院更正之前所登記該處限速為70公里，報
      請鑒核。」等語以觀（見本院卷第32頁），被告縱於肇事
      時行車速率約達每小時60公里，亦顯未逾該肇事地段「限
      速70公里」之規定，是公訴人以前開「不得超過50公里」
      、「不得超過40公里」之相關規定，認被告肇事時行車速
      率每小時60公里係「超速行駛」，顯與事實不符，是公訴
      人據此逕予認定被告因「超速行駛」而有過失行為，亦不
      足採信。至本件交通事故發生後，被告之自用小客車及告
      訴人少年黃○○之機車雖均因兩車撞擊而有重大毀損之情
      狀，有兩車之車損照片在卷可佐，惟據該車損照片亦尚不
      足以認定被告之行車速率確有超過該路段之最高限速每小
      時70公里，是本件車禍事故尚難認係因被告超速行駛之過
      失行為所導致。
（二）本件車禍事故經本院將全部卷宗及事證函請臺灣省車輛行
      車事故覆議鑑定委員會鑑定，經該委員會第100-24次（10
      0年6月24日）會議依卷附跡證資料研議結論所示：「本案
      因涉及號誌（設有左轉保護時相）問題（何部車輛未依號
      誌指示『闖紅燈』行駛，則為肇事原因。依號誌指示行駛
      之車輛，則無肇事因素。），依卷附現有資料無法研判何
      車未依號誌指示（闖紅燈）行駛，故跡證不全，肇事實情
      不明，本會未便遽予覆議。」，顯無法依卷內現有之事證
      認定究係被告或告訴人少年黃○○於肇事時未依號誌指示
      行駛而有闖紅燈之過失行為，雖告訴人少年黃○○堅稱伊
      是在左轉箭頭燈亮起才左轉，是被告闖紅燈衝過來才發生
      碰撞等語，然按告訴人之告訴，係以使被告受刑事訴追為
      目的，是其陳述是否與事實相符，仍應調查其他證據以資
      審認（最高法院52年台上字第1300號判例可資參照）。本
      案遍查卷內事證既查無其他積極證據足以佐證告訴人少年
      黃○○之上開指訴屬實，顯難僅憑其告訴即認定被告確於
      肇事時有未依號誌指示行駛之闖紅燈行為，自亦無積極證
      據足資認定被告就本件車禍事故具有肇事原因。
四、綜上所述，檢察官所為舉證及遍查卷內之全部事證，均不足
    以證實被告確有本件過失傷害之犯行，依據本院調查結果，
    亦未發見其他不利於被告之積極證據，因認不能證明被告犯
    罪，自應為被告無罪之諭知。
據上論斷，應依刑事訴訟法第301條第1項，判決如主文。
中    華    民    國   100    年    8     月    5     日
                  刑事第十四庭  法  官  許月馨
上正本證明與原本無異。
如不服本判決，得於判決書送達之日起10日內，以書狀敘述理由
，向本院提出上訴（須附繕本）。
                                書記官  詹東益
中    華    民    國   100    年    8     月    5     日